【裁判字號】    94,訴,2819
【裁判日期】    950307
【裁判案由】    妨害自由等
【裁判全文】
臺灣高雄地方法院刑事判決              94年度訴字第2819號
公  訴  人  臺灣高雄地方法院檢察署檢察官
被      告  己○○
                    （另案於臺灣高雄監獄執行中）
            戊○○
                    （另案於臺灣高雄第二監獄執行中）
            甲○○
                    （另案
共      同  施旭錦律師
指定辯護人
上列被告等因妨害自由等案件，經檢察官提起公訴（94年度偵字
第8612號），本院判決如下：
    主  文
己○○、戊○○共同意圖為自己不法之所有，以恐嚇使人將本人
之物交付未遂，均累犯，各處有期徒刑捌月。
甲○○共同意圖為自己不法之所有，以恐嚇使人將本人之物交付
未遂，處有期徒刑陸月，如易科罰金，以參佰元折算壹日。
    事  實
一、己○○前因肅清煙毒條例案件，經臺灣高等法院高雄分院於
    民國86年7 月17日以86年度上訴字第1052號判處應執行有期
    徒刑3 年10月確定，嗣於91年7 月6 日縮短刑期執行完畢；
    戊○○前因違反毒品危害防制條例案件，經本院於90年10月
    26日以90年度訴字第2021號判處有期徒刑1 年確定，嗣於92
    年4 月30日縮短刑期假釋出監，並於92年8 月26日因縮刑期
    滿視為執行完畢；甲○○前因肅清煙毒條例案件，經本院及
    臺灣高等法院高雄分院先後於85年5 月31日及同年9 月30日
    以85年度訴字第1220號、85年度上訴字第1465號分別判處有
    期徒刑3 年4 月、10年確定，經臺灣高等法院高雄分院以86
    年度聲字第38號定其應執行之刑為有期徒刑12年8 月，嗣於
    91年3 月29日縮短刑期假釋出監，現仍在假釋期間內。緣己○○、甲○○、乙○○3 人均有施用毒品之習慣，並曾多次
    共同施用毒品，而己○○因認乙○○竊取其所有之海洛因，
    適乙○○於94年4 月11日下午3 時許，與己○○、甲○○2
    人相約在高雄市○○區○○路80號金船遊藝場後方會面，己○○乃與甲○○共同基於意圖為自己不法所有之犯意聯絡，
    3 人碰面後，先由己○○徒手毆打乙○○（傷害部分未據告
    訴），並要乙○○賠償毒品之款項新臺幣（下同）30,000元
    ，否則不准離開，以此不法方式限制其行動自由，經乙○○
    表示其身上沒錢，須另向其父親丙○○籌款，己○○乃指示
    甲○○陪同乙○○前往高雄市○○區○○路上之中華電信股
    份有限公司門口撥打公共電話予丙○○，迨乙○○撥予丙○○之電話接通後，甲○○即取過電話筒，向丙○○恫稱：「
    你兒子在我手上，要付30,000元才放人」等語，致丙○○心
    生畏懼，經丙○○向甲○○表示要3 日後才有錢，甲○○即
    將電話掛斷，並與乙○○一同返回金船遊藝場後方向己○○
    說明，己○○聞言後，復以「我不管，今天拿不到10,000元
    ，就打斷你的腳」等語恐嚇乙○○，致乙○○心生畏懼，並
    表示欲再撥打電話予丙○○籌款，甲○○乃再次陪同前往公
    共電話處，惟乙○○則趁隙先行脫逃。而戊○○明知上情，
    竟於同月13日凌晨0 時15分許，與己○○、甲○○共同承上
    開意圖不法所有之接續犯意，由戊○○駕車前往高雄市○○
    區○○街775 號乙○○弟弟所經營之「峻昇汽車修護廠」，
    詢問乙○○是否願意出面解決與己○○、甲○○間之債務糾
    紛，並向乙○○稱「如果你把事情談妥，己○○就不會打你
    」等語，而乙○○因恐日後遭己○○毆打，乃自行上車，並
    由戊○○駕車搭載至高雄市○○區○○街85巷8 號己○○與
    戊○○之住處，與己○○、甲○○碰面，乙○○向己○○表
    示其父翌日即能籌得30,000元，其可以先行返家，惟己○○
    立即回以「不用，既然你父親明天要拿錢，你就在這裡住，
    明天直接過去」等語，乙○○因心有畏懼，當場亦未敢堅持
    反對，己○○並指示戊○○與乙○○同宿一室，而以此非法
    方法，剝奪乙○○之行動自由。迨於同日上午8 時30分許，
    乙○○先借用戊○○所有之0000000000號行動電話撥打電話
    予其父丙○○，要其籌款30,000元，並約定於同日中午12時
    許，在高雄縣大寮鄉○○街包公廟前廣場碰面，丙○○接獲
    上開電話後，即先備妥現金14,000元，並向警方報案，嗣於
    同日中午12時許，戊○○駕駛車牌號碼7853-GU 號自用小客
    車搭載乙○○抵達包公廟廣場前欲向丙○○取款時，經在場
    埋伏之員警當場逮捕而未遂，並扣得戊○○所有之上開0000
    000000號行動電話SIM 卡1 枚後，始循線查知上情。
二、案經高雄縣政府警察局移送臺灣高雄地方法院檢察署檢察官
    偵查起訴。
    理  由
一、按「被告以外之人於審判外之言詞或書面陳述，除法律有規
    定者外，不得作為證據」，刑事訴訟法第159 條第1 項定有
    明文。本件證人乙○○、丙○○於警詢中所言，係被告以外
    之人於審判外之陳述，且無刑事訴訟法第159 條之2 、第15
    9 條之3 各款所定可信之特別情況，依上開條文規定，尚不
    得作為證據。
二、訊據被告己○○、林錦城固坦承在金船遊藝場後方與乙○○
    討論30,000元債務之還款事宜；而被告戊○○亦坦承駕車至
    峻昇汽車修護廠將乙○○載至其家中，翌日並駕車搭載乙○○前往包公廟等情，惟均矢口否認有何恐嚇取財及妨害自由
    犯行，被告己○○辯稱：伊於94年4 月11日當天並未主動向
    乙○○催討債務，係乙○○自己表示要詢問其父親何時有錢
    ，伊並未恐嚇或毆打乙○○，亦未限制其行動自由云云；被
    告戊○○辯稱：94年4 月13日凌晨係乙○○自願與伊返家，
    並表示要留下過夜，而翌日亦係乙○○要伊搭載前往包公廟
    與其父親碰面，伊並不知發生何事便遭警查獲云云；被告甲○○則辯稱：94年4 月11日乙○○撥打公共電話予其父丙○○時，伊僅是在一旁確認何時可以還錢而已，並無任何妨害
    自由的行為，而同月13日的事情伊並不知情云云。經查：被
    告等上開恐嚇取財未遂、妨害自由之犯行，業據證人乙○○
    於偵查及本院審理中具結證述綦詳，而被告甲○○於94 年4
    月11日在電話中確有恫稱：「你兒子在我手上，要付30,000
    元才放人」等語，及乙○○於當日事後即表明再有類似情形
    ，便立刻報警等情，亦經證人丙○○於偵查、審判中證述明
    確（見偵查卷第41頁、本院審判卷第107 頁），觀諸證人乙○○、丙○○所為上開證詞，其主要陳述均大致相符，足見
    己○○、甲○○於催討30,000元之過程中，確有以將來之惡
    害通知乙○○、丙○○，並致使其2 人心生畏懼甚明。況被
    告己○○雖堅稱乙○○確有積欠其款項，卻始終無法說明其
    欠款原因，而被告甲○○於偵查中先證稱乙○○欠己○○5
    、6 萬元，有的是借的，有的是偷的云云（見偵查卷第61頁
    ），嗣又於本院供稱乙○○因之前曾承諾為其交保而未履行
    ，應欠其20,000元云云（見本院審判卷第229 頁），前後不
    一，除得認定被告己○○、甲○○與乙○○間並無債務關係
    ，亦足認定被告己○○、甲○○確有假藉欠款名義向被害人
    行恐嚇取財之犯行之情。又被告戊○○雖辯稱係於94年4 月
    13 日 凌晨接獲乙○○來電始前往搭載其至被告己○○住所
    云云，惟此為乙○○否認，並證稱：當時係被告戊○○一人
    要我去找他哥哥把事情談好，並說我如果把事情談好，被告
    己○○就不會打我等語（見本院審判卷第211 頁），又當時
    時值深夜，乙○○何以於深夜召喚被告戊○○前往搭載而不
    就寢，戊○○亦無法說明，故仍應認乙○○證述係受脅迫至
    己○○家中較符情理，另參以被告戊○○於94年4 月13日搭
    載乙○○前往包公廟廣場與丙○○碰面後，確有向丙○○拿
    錢的動作，亦經證人丙○○於本院審判中證述無誤，堪認被
    告戊○○對於被告己○○、甲○○之恐嚇取財犯行已有所認
    識，並進而參與實施留置乙○○於其住處之妨害自由行為，
    其辯稱對於乙○○與被告己○○、甲○○間之債務糾紛並不
    知情云云，顯無足採。此外，復有高雄縣警察局林園分局大
    寮分駐所受理刑事案件報案三聯單及受理各類案件紀錄表各
    1 紙、查獲現場相片2 幀及贓物認領保管單1 紙附卷可憑，
    並有被告戊○○所使用之00 00000000 號行動電話SIM 卡1
    枚扣案可證，本件事證明確，被告3 人之犯行均堪認定。
三、按「擄人勒贖罪，須行為人自始有使被害人以財物取贖人身
    之意思，如使被害人交付財物，別有原因，為達其取得財物
    之目的，而剝奪被害人之自由者，除應成立其他財產上之犯
    罪或牽連犯妨害自由罪外，要無成立擄人勒贖罪之餘地」，
    最高法院65年臺上字第3356號著有判例意旨可資參照。本件
    依被害人乙○○之供述，被告己○○係認其竊取毒品而要求
    賠償30,000元，故被告3 人係為索討毒品債務而非為勒贖之
    目的，以剝奪行動自由及恐嚇等方式，致使乙○○、丙○○
    心生畏懼，進而自行交付財物，而被告3 人為達此一目的，
    縱有以言語或威嚇之方式限制乙○○之行動自由，惟其等之
    目的無非藉此恐嚇被害人，尚無使被害人以財物取贖人身之
    意思，此觀諸被害人乙○○所承其係基於自願而與被告戊○○共同返家向被告己○○說明債務處理方式，及翌日係由其
    自行撥打電話與其父丙○○約定時間地點取款等情自明。是
    核本件被告己○○、戊○○、甲○○3 人所為，係犯刑法第
    302 條之妨害自由罪及同法第346 條第3 項、第1 項之恐嚇
    取財未遂罪。被告3 人上開妨害自由及恐嚇取財之行為間，
    均係基於同一不法所有意圖下之接續行為，僅侵害同一法益
    ，應分別論以接續犯，而為單純一罪。其等3 人就上開妨害
    自由及恐嚇取財犯行間，有犯意聯絡與行為分擔，為共同正
    犯（被告戊○○係事中參與，仍無礙共同正犯之成立）。被
    告3 人雖已著手恐嚇取財行為之實施，惟尚未取得財物即為
    警查獲，其犯罪尚屬未遂，應依刑法第26條前段之規定，按
    既遂犯之刑度減輕之。又被告所犯上開2 罪間，有方法、目
    的之牽連關係，應從一重之恐嚇取財未遂罪處斷。另被告己○○前因肅清煙毒條例案件，經臺灣高等法院高雄分院以86
    年度上訴字第1052號判處應執行有期徒刑3 年10月確定，嗣
    於91年7 月6 日縮短刑期執行完畢，被告戊○○前因違反毒
    品危害防制條例案件，經本院以90年度訴字第2021號判處有
    期徒刑1 年確定，嗣於92年4 月30日縮短刑期假釋出監，並
    於92年8 月26日因縮刑期滿視為執行完畢，此有臺灣高等法
    院被告前案紀錄表附卷可按，其2 人於前開有期徒刑執行完
    畢5 年內，再為本次犯行，均為累犯，應依刑法第47條之規
    定加重其刑，其2 人同時有刑之加重減輕事由，應依法先加
    後減之。爰審酌被告己○○有業務過失致死、賭博、麻藥、
    煙毒、毒品等前科；被告戊○○有煙毒、毒品等前科；被告
    甲○○有煙毒、賭博、詐欺、毒品、竊盜等前科，現尚在假
    釋期間，有上開前案紀錄表在卷可憑，均素行非佳，其等3
    人均正值青壯，不思以合法手段獲取所需，竟因毒品糾紛，
    以恐嚇及妨害自由之方式向被害人強取財物，致使被害人身
    心受有極大恐懼，惟念被害人行動自由受限制之時間非長，
    及並未實際受有財物損失，然被告3 人犯後狡詞否認犯行，
    且迄未與告訴人和解，態度不佳等一切情狀，分別酌情量處
    如主文所示之刑，並就被告甲○○部分諭知易科罰金之折算
    標準。扣案之0000000000號行動電話SIM 卡1 枚，雖為被告
    戊○○所有，然僅乙○○曾借用與其父聯絡，尚非供被告遂
    行本件犯行所用之物，自不得宣告沒收，附此敘明。
據上論斷，應依刑事訴訟法第299 條第1 項前段，刑法第28條、
第302 條第1 項、第346 條第3 項、第1 項、第26條前段、第55
條、第47條、第41條第1 項前段、第71條，罰金罰鍰提高標準條
例第1 條前段、第2 條，判決如主文。
本案經檢察官丁○○到庭執行職務。
中    華    民    國    95    年    3     月    7     日
                    刑事第十四庭
                          審判長法  官  蔡  廣  昇
                                法  官  林  瑋  桓
                                法  官  謝  雨  真
以上正本證明與原本無異。
如不服本判決，應於判決送達後10日內，向本院提出上訴狀。
中    華    民    國    95    年    3     月    8     日
                                書記官  許  麗  珠
附錄本案論罪科刑法條：
刑法第302條
私行拘禁或以其他非法方法，剝奪人之行動自由者，處 5 年以
下有期徒刑、拘役或 300 元以下罰金。
因而致人於死者，處無期徒刑或 7 年以上有期徒刑，致重傷者，
處 3 年以上 10 年以下有期徒刑。
第 1 項之未遂犯罰之。
刑法第346條
意圖為自己或第三人不法之所有，以恐嚇使人將本人或第三人之
物交付者，處 6 月以上 5 年以下有期徒刑，得併科 1 千元以
下罰金。
以前項方法得財產上不法之利益，或使第三人得之者，亦同。
前二項之未遂犯罰之。


司法院資訊處製作；財團法人民間司法改革基金會備份。
